【裁判字號】    90,上易,782
【裁判日期】    900411
【裁判案由】    竊盜
【裁判全文】
臺灣高等法院刑事判決                              九十年度上易字第七八二號
    上  訴  人  臺灣板橋地方法院檢察署檢察官
    被      告  乙○○
                丙○○
右上訴人因被告竊盜案件，不服臺灣板橋地方法院八十九年度易字第二五九八號，中
華民國八十九年十二月三十日第一審判決（起訴案號：臺灣板橋地方法院檢察署八十
九年度偵字第一二０五五號）提起上訴，本院判決如左：
    主  文
上訴駁回。
    理  由
一、公訴意旨略以：被告乙○○、丙○○係堂兄弟關係，二人共同意圖為自己不法之
    所有，持客觀上足供兇器使用之扳手及千斤頂，於民國八十九年六月二十四日凌
    晨一時十分許，在台北縣三峽鎮○○街三二六號旁，竊取甲○○停放在該處之Ｇ
    Ｆ─一四三八號自用小客車之輪胎（含鋼圈）一個。嗣二人得手後，適為巡邏之
    員警發現，將之逮捕，並扣得前開扳手、千斤頂及輪胎。因認被告二人共同涉有
    刑法第三百二十一條第一項第三款之加重竊盜罪嫌。
二、訊據被告乙○○、丙○○二人堅決否認有何竊盜犯行，被告乙○○辯稱：前開自
    用小客車停在該處甚久，伊以為該車已報廢，且輪胎亦甚破爛，是沒有人要的等
    語；被告丙○○則辯稱：乙○○將輪胎拆下後，才至伊家叫伊前往幫忙載運，伊
    見該輪胎破爛，還問乙○○輪胎有用嗎等語。
三、公訴人認被告二人涉有前開竊盜罪嫌，無非以被告二人於警偵訊時之自白及代保
    管單乙紙及扣案之扳手及千斤頂等情為其主要論據。
四、按犯罪事實應依證據認定之，無證據不得推定其犯罪事實。又不能證明被告犯罪
    者，應諭知無罪之判決，刑事訴訟法第一百五十四條、第三百零一條第一項分別
    定有明文。又，刑法第三百二十一條加重竊盜罪之成立，除行為人之手段有該條
    各款所列情形外，尚須係意圖為自己不法之所有，而竊取他人之動產，始克當之
    。而所謂「他人之動產」，係指非自己所有而屬他人所持有（或支配）之動產者
    而言。又，物權，除法律另有規定外，因拋棄而消滅，此亦據民法第七百六十四
    條定有明文，準此，動產所有人如拋棄其動產之所有權，則其對該動產自應喪失
    支配管理力。從而他人占有該拋棄之動產時，自與前揭竊盜罪之構成要件有間。
    經查：
  (一)、前開車牌ＧＦ─一四三八號自用小客車於監理單位所登記之車主為甲○○，固
      有車籍作業系統─查詢認可資料乙件在卷足考（偵查卷第十一頁），惟該車實
      為甲○○之子張志文所有及使用，僅因張志文購車當時身分證遺失，方登記在
      甲○○名下等情，業經證人甲○○及張志文分別於原審結證屬實在卷（前者詳
      原審囑託臺灣宜蘭地方法院訊問之該院八十九年十一月十日訊問筆錄，後者詳
      原審卷第七十七頁）。又前開系爭自用小客車之車牌，因未於八十七年九月一
      日定期檢驗，逾七個月後，經臺灣宜蘭監理站暫註記為「逾檢註銷」，俟車主
      持車牌、印章至該監理站繳清欠稅及罰款後，始正式註銷，而於此段期間該車
      均不得使用等節，復據原審向臺灣宜蘭監理站電話查詢屬實，有辦理刑案電話
      查詢登記表乙件附卷（原審卷第二十六頁）足稽；再觀諸證人張志文於原審訊
      問時證述：「（你最後一次使用該車是何時？）約一年多前，後來車子損壞就
      沒有使用」「（後來車子被註銷車牌的事，你知否？）我知道，我有查過，後
      來我要去修車時，師傅說沒有這個價值，我就沒有去修，打算找人拖吊作廢，
      因大牌要繳銷」「（你是否停在三峽鎮○○街三二六號旁？）是的，我停在那
      裡到八十九年六月多時有半年多了，車就是在那裡損壞的，因為是排擋器壞掉
      沒辦法開，且被註銷大牌如想再開的話要再申請牌照，所以我覺得不划算，想
      要拖吊作廢，以大型廢棄物的方式處理，可以有三千元的獎勵金。我買這部車
      的時候只用了三千元」「（對這部車在六月四日被人拆卸車輪胎之事，有無意
      見？）我不追究，如果其他人有用，就可以拿去使用，因這部車本身對我來說
      已經沒有用了」等語綦詳，顯見前開自用小客車業因張志文認無修繕、使用價
      值，而早於八十九年初即以拋棄其所有權之意思，將之棄置在台北縣三峽鎮○○街三二六號旁甚然，故該車車身（含輪胎）自已脫離張志文之實力支配，而
      復無證據證明該車身（含輪胎）嗣復為第三人占有而置於第三人實力支配下，
      故被告二人所拆卸之該輪胎，非屬「他人之動產」，準此，揆諸前開說明，被
      告二人行為，核與刑法第三百二十一條加重竊盜罪之構成要件未合，自不應論
      以該罪。
  (二)、至於被告於警偵訊時之自白、代保管單乙紙及扣案扳手及千斤頂等，僅足以證
      明被告二人拆卸前開自用小客車輪胎之事實，但該輪胎既非屬他人之動產，已
      如前述，故該等證據自不足資為被告二人有罪之認定。
五、綜上所述，復查無其他積極證據足認被告確有公訴人指訴之竊盜犯行，既不能證
    明被告犯罪，揆諸前揭說明，原審為無罪判決之諭知，並無不當，應予維持。公
    訴人上訴意旨略以：前開車輛被害人既已表示希望以大型廢棄物方式處理，可有
    三千元，顯見該車仍有殘餘價值，被害人並無拋棄所有權之意思，原審認「非他
    人之動產」顯有誤解云云，惟查：廢棄汽車之處理雖有可得三千元，惟該廢棄汽
    車並不以輪胎俱全為前提，且被害人於原審訊問時業已清楚表明：「我不追究，
    如果其他人有用，就可以拿去使用，因這部車本身對我來說『已經沒有用了』」
    等語屬實在卷（原審卷第七十八頁），則被害人確有拋棄該汽車輪胎之意思至明
    ，本件檢察官仍執前詞，指摘原判決不當，自無理由，應予駁回。
據上論斷，應依刑事訴訟法第三百六十八條，判決如主文。
本案經檢察官覃正祥到庭執行職務。
中      華      民      國      九十      年      四      月    十一  日
                              台灣高等法院刑事第二庭
                                  審判長法  官  蔡  長  溪
                                        法  官  楊  貴  志
                                        法  官  林  俊  益
右正本證明與原本無異。
不得上訴。
                                        書記官  陳  明  琴
中    華    民    國     九十     年        四      月         十一     日


司法院資訊處製作；財團法人民間司法改革基金會備份。
